【裁判字號】    89,判,3072
【裁判日期】    891102
【裁判案由】    服務標章
【裁判全文】
最  高  行  政  法  院  判  決                  八十九年度判字第三○七二號
    原      告  瑞士商葛瑞泰格馬克百公司
    代  表  人  甲○○○○
    訴訟代理人  陳長文  律師
                張有捷  律師
    被      告  經濟部智慧財產局
    代  表  人  陳明邦
右當事人間因服務標章註冊事件，原告不服行政院八十八年六月二十二日台八十八訴
字第二四一六一號再訴願決定，提起行政訴訟。本院判決如左：
    主  文
原告之訴駁回。
訴訟費用由原告負擔。
    事  實
緣原告於八十六年七月九日以「ColorNet」服務標章，指定使用於商標法施行細則第
四十九條所定商品及服務分類表第四十二類之電腦程式設計服務，申請註冊。被告以
該服務標章圖樣（如附圖）之文字「ColorNet」，係表示申請註冊服務標章所提供服
務之說明，有違審定當時商標法第七十七條準用第三十七條第一項第十款之規定，予
以核駁，並發給第0000000號商標核駁審定書。原告不服，循序提起行政訴訟
，茲摘述兩造辯論意旨於次：
原告起訴意旨略謂：
一、按「凡服務標章圖樣上之文字、圖形、記號或聯合式，係表示申請註冊服務標章
    所使用營業之說明或表示營業本身習慣上所通用之名稱、品質、功用者，不得申
    請註冊」，為核駁時商標法第七十七條準用第三十七條第一項第十款所明定。惟
    所謂商品或服務之說明，必須出自直接而明顯之方式使一般人從標章本身即能知
    悉其所表彰之商品或服務，設若非直接而明顯地說明指定商品、服務或與商品、
    服務本身之說明有密切關聯，縱該文字、圖形等間接與商品、服務有關聯，亦非
    前揭法條所稱之說明，應非不得註明，合先陳明。
二、查原告為世界著名之色彩研究公司，致力研發各式先進儀器及軟體程式，旨在協
    助世人自然調配色彩，使物件得呈現其原本之色彩。為使全世界之人得以有效利
    用該公司所研發之先進技術及該公司設計之大量軟體程式，遂開放網站供購買其
    色彩調配軟體程式者使用，透過網路，軟體購買程式消費者得上該公司設立之網
    站，擷取該公司所提供有關色彩調配及運用之資料。是以，如同時下流行之消費
    模式，股票投資人購買股票分析師所銷售之軟體程式，並進而取得密碼上特定網
    路擷取股票分析資料。就本案言，原告公司所營服務乃設計色彩調配運用之電腦
    程式，非為網路。網路僅係提供其服務之方式或管道。此原告由另案申請註冊之
    「ColorNet」於第九類之計量及混合色彩之電腦程式載體（前「電腦軟體」一詞
    不可接受，須改寫為載體）及控制色彩品質之電腦程式載體可以佐證，且該第九
    類申請案業經核准註冊。由此可見，原告公司所營服務程式設計確實無關網路。
三、現今社會，科技日新月異，網路消費模式已逐漸取代傳統之親至現場取物或受領
    服務，現有者如以網路提供商情、網路購物（第三十五類），網路提供銀行服務
    、網路證券（第三十六類），網路提供圖書資料（第四十一類），上開各類乃係
    網路提供服務方式及管道，非以網路為所營服務項目或逕謂網站與有直接而密切
    相關，因之皆不視為與第三十八類之「國際網際網路傳輸」服務類相似。足見服
    務本身縱以網路方式提供，並不因此即謂與網路有直接或密切關聯，亦不應謂為
    係指定服務之說明。
四、被告謂本案標章「ColorNet 」，為「彩色電腦網路」實過於主觀，蓋「Color」
    若作名詞應為「顏色」「色彩」，若解作「彩色（的）」應為形容詞，「 Color
    」之形容詞應為「Colorful」。被告是將「ColorNet」解成「彩色電腦網路」顯
    屬錯誤不當。進而因其錯誤解釋而以「電腦網路」為主要部分，並謂「Color Ne
    t 」含彩色電腦網路之意，以之指定使用於「電腦程式設計」，係表示申請註冊
    服務標章所指營業之說明，誠嫌主觀、草率。且縱依被告之解釋，將「ColorNet
    」解為「色彩網路」並指定使用於「電腦程式設計」，亦僅暗示「電腦程式設計
    」與「色彩」及「網路」有關，絕非為指定營業之說明或有直接而密切之關聯。
五、被告於電腦程式設計及電腦產品類別，核准甚多含「ＮＥＴ」及同義之「ＮＥＴ
    ＷＯＲＫ」服務標章╱商標註冊，茲列舉如下：第七○七五一號「ＮＥＴ  ＷＡ
    ＲＥ」、第八九九○二號「ＮＥＴ  ＣＩＴＹ」、第一五七一○號「ＩＮＦＯＮ
    ＥＴ」、第九六三一○號「ＮＥＴ－ＡＲＴ」、第七五八六五號「ＧＬＯＢＡＬ
    ＮＥＴＷＯＲＫ  ＳＥＲＶＩＣＥＳ」、第七○六六三號「ＮＥＴＷＡＲＥ」、
    第七八四○三號「ＨＩ－ＮＥＴ」、第七二二六七號「ＡＣＴＩＯＮ－ＮＥＴ」
    、第七二二三一號「ＡＣＴＩＯＮ－ＮＥＴ」、第九五五一三號「ＬＯＮＧＮＥ
    Ｔ」、第三二一一三號「精技ＢＡＲ－ＮＥＴ」、第六七六二○號「威任ＷＩＮ
    ＮＥＴ」、第九九二七九號「ＴＵＲＢＯＮＥＴ」、第六二一七○號「天網ＳＫ
    ＹＮＥＴ」、第九三八五八號「ＩＮ  ＮＥＴ」、第九四六五二號「ＣＯＭＭＥ
    ＲＣＥＮＥＴ」、第一三五一二號「幸福ＩＮＦＯＮＥＴ」、第一○六七七三號
    「ＮＥＴＥＸＰＥＲＴ」等服務標章。及第二三九四三○號「ＮＥＴＷＯＲＫ」
    、第四九七五二○號「ＮＥＴＷＯＲＫ  ＧＥＮＥＲＡＬ」、第七九四五九八號
    ＦＩＮＡＬ  ＦＡＮＴＡＳＹ  ＮＥＴＷＯＲＫ」、第一○九○八五號「笑臉圖
    ＮＥＴ  ＷＯＲＬＤ（Ｎ．Ｗ）」等商標是。倘註冊僅零星一、二件或係疏忽所
    至，然再訴願人隨意調查，即發現數十件商標核准註冊，其顯非疏忽使然，而係
    「ＮＥＴ」與「ＮＥＴＷＯＲＫ」確如原告所陳絕非電腦程式設計或電腦產品之
    說明或有直接密切關聯。更何況本案服務標章「ColorNet」甚且已核准註冊於第
    九類之電腦程式載體，足證本案服務標章「ColorNet」絕非指定服務「電腦程式
    設計」之說明。被告與原決定機關對諸多含「ＮＥＴ」與「ＮＥＴＷＯＲＫ」之
    服務標章或商標註冊在案，漠視不加審酌，僅以「核屬另案問題」一語帶過，實
    有失草率，誠難令人信服。其未加深究，直謂本案標章係指定服務之說明，有違
    商標法第七十七條準用第三十七條第一項第十款規定，不得註冊，顯有達法失當
    之處，謹請鈞院撤銷原處分及原決定，發回被告另為適法之處分等語。
被告答辯意旨略謂：按凡文字、圖形、記號、顏色組合或其聯合式，係表示申請註冊
服務標章所使用服務之形狀、品質、功用、通用名稱或其他說明者，不得申請註冊，
為商標法第七十七條準用同法第三十七條第十款之規定。本件原告申請註冊之「Col-
orNet 」服務標章，圖樣上之外文係彩色電腦網路之意，以之作為標章指定使用於電
腦程式設計服務，難謂無使消費者對其服務內容產生直接聯想係表示所指定服務有關
之說明，自有首揭法條之適用。至所舉本案標章「ColorNet」已核准註冊於第九類之
電腦程式載體及其他獲准註冊之案例，均係屬另案問題，自不得比附援引，執為本件
應准註冊之論據。是被告依法核駁其註冊之申請，並無不合，敬請核判等語。
    理  由
按「凡文字、圖形、記號、顏色組合或其聯合式，係表示申請註冊商標所使用商品之
形狀、品質、功用、通用名稱或其他說明者。」不得申請註冊，商標法第三十七條第
一項第十款定有明文。而商標法七十七條準用第三十七條之規定，服務標章圖樣上之
文字、圖形、記號、顏色組合或其聯合式，係表示申請註冊服務標章所使用如服務之
說明者，即不得申請註冊。又所謂「服務標章之說明」，係指服務標章之文字、圖形
、記號、顏色組合或其聯合式，依社會一般通念如為服務本身之說明或與服務本身之
說明有密切關聯者，即有上開條款不得申請註冊之適用。本件系爭「ColorNet」服務
標章，其所使用之外文一般人概知其具有「彩色電腦網路」之意，原告申請以之作為
電腦程式設計服務，客觀上即係表示申請註冊服務標章所使用服務之說明，堪以認定
，被告予以核駁，洵無違誤。原告起訴意旨雖謂被告將外文「ColorNet」翻譯為「彩
色電腦網路」，係屬錯誤，惟查該外文字之外觀，顯非不能表示一定之文義者，原告
並未能說明如不翻譯為彩色電腦網路，應作如何之文義表示，自不足採。至於原告起
訴意旨另謂電腦程式設計與網路，兩者意義不同，伊所申請註冊之服務係電腦程式設
計，並非網路，不過將其設計之軟體程式，使消費者透過網路，擷取伊所提供之色彩
調配及運用之資料，被告不應以原告之服務標章含有「 Net」一語，即謂原告係以網
路作為服務標章。且被告已往所核准之商標或服務標章中，含有「 Net」一語者，所
在多有（起訴狀列舉二十二個），即原告同樣以「ColorNet」商標，向被告申請商標
註冊，亦獲被告以註冊號數第八五五二九三號獲准商標註冊，因而主張被告駁回伊以
「ColorNet」註冊服務標章之申請於法無據云云一節。按彩色電腦網路為現今社會所
普遍流行，原告既自承其電腦程式設計係透過網路提供給消費者，其以「ColorNet」
作為電腦程式設計之服務標章，即與其服務本身之說明有密切關聯者，原告所舉二十
二個含有「Net 」之商標或服務標章，並非或與其服務本身之說明並無密切關聯者，
自不得比附援引。而原告以「ColorNet」商標向被告申請為商標法施行細則第四十九
條第九類之商標註冊，經被告核准註冊部分，是否適法，未經本院審酌，且屬另案，
本案判決自不受其拘束，合併敘明。綜上所述，本件原處分並無違誤，一再訴願決定
遞予維持，仍無不合。原告起訴論旨，難謂有理，應予駁回。
據上論結，本件原告之訴為無理由，爰依行政訴訟法施行法第二條、行政訴訟法第九
十八條第三項前段，判決如主文
中    華    民    國     八十九      年     十一     月       二        日
                    最 高 行 政 法 院  第 一 庭
                                審 判 長 法  官      黃  綠  星
                                         法  官      彭  鳳  至
                                         法  官      蔡  進  田
                                         法  官      黃  璽  君
                                         法  官      廖  宏  明
右  正  本  證  明  與  原  本  無  異
                                         法院書記官  邱  彰  德
中    華    民    國     八十九      年     十一     月       三        日
附圖


司法院資訊處製作；財團法人民間司法改革基金會備份。
